臺灣高等法院刑事判決　　　　　　　　 94年度上易字第453號
上　訴　人　臺灣士林地方法院檢察署檢察官
被　　　告　甲○○
選任辯護人　林啟瑩律師
上列上訴人因被告竊盜案件，不服臺灣士林地方法院93年度易字
第395號，中華民國94年1月27日第一審判決（起訴案號：臺灣士
林地方法院檢察署93年度偵字第2554號），提起上訴，本院判決
如下：
    主  文
上訴駁回。
    理  由
一、本案經本院審理結果，認第一審判決對被告甲○○為無罪之
    諭知，核無不當，應予維持，並引用第一審判決書記載之證
    據及理由（如附件）。
二、檢察官上訴意旨以：(一)本件證人周拓榮及闞世雄在原審審
    理時雖證稱被告是傳愛公司之負責人，告訴人江小玲常聽從
    被告指示云云。然查，證人周拓榮及闞世雄在鈞院審理時證
    述所稱之時點並不明確，按「行為之處罰，以行為時之法律
    有明文規定者為限。」刑法第一條定有明文，故本件應以被
    告行為時即「犯罪當時」93年3月4日及5日被告是否為傳愛
    公司負責人以為判斷，從而證人周拓榮及闞世雄之證述僅能
    證明渠等任職當時被告是傳愛公司負責人，但犯罪當時兩位
    證人皆已離職，故渠等證言並無法證明此關鍵點。再者，證
    人周拓榮及闞世雄經當庭交互詰問後，證人周拓榮已陳明是
    傳愛公司所有傳銷商的最頂端負責人，證人闞世雄是傳愛公
    司之行銷講師，而被告主管傳愛公司傳銷業務，故渠等與被
    告開會聽從被告指示決議符合一般常情，而告訴人江小玲在
    沒有業務經驗的情形下接受被告教導，亦與常情相符。此外
    ，證人陳鴻雖證稱被告是公司負責人云云，惟查，證人陳
    鴻與被告共同參與本件竊盜犯行乃係本案共犯，其證詞本
    有可疑，且其非公司職員亦未參與公司運用，僅係因與被告
    住在一起，其究如何能瞭解公司運作？故證人陳鴻證述只
    是臆測之辭不足採信。末查，證人趙美智是在犯罪當時都還
    在公司員工，資金調度係由告訴人江小玲所為，被告甚至不
    知道支票是證人趙美智名義開出的，犯罪當時公司實際負責
    人應該是告訴人江小玲無疑。(二)本件縱依證人趙美智證稱
    被告與告訴人江小玲均未有領薪資等語，而認定被告與告訴
    人江小玲共同管理傳愛公司，然被告於93年3月2日交接離職
    ，有現金傳票及離職公告在卷足稽，被告離職後亦將倉庫鑰
    匙交還公司，故倉庫管領權已屬於傳愛公司，被告翌日即同
    年3月3日將東西清空後，被告已無權管理公司事務，故被告
    再次乘傳愛公司人員不知情之際，於夜間侵入傳愛公司倉庫
    即有人住居於建築物，應成立刑法第321條第1項第1款之加
    重竊盜罪無疑。(三)本件被告雖辯稱是要處理第三人黃秀蘭
    支票問題云云，然查，傳愛公司與第三人黃秀蘭之票款只有
    十幾萬元，但本件被告卻先後竊取二次，共盜得上千萬的貨
    物（參見偵查卷13、14頁被告警訊筆錄），金額相差百倍，
    二者顯不相當，被告如何解釋僅係為處理第三人黃秀蘭支票
    問題？且第三人黃秀蘭與被告縱係是朋友，黃秀蘭的債權也
    與被告無切身利害關係，被告如何願為第三人黃秀蘭甘冒指
    控竊盜風險？又93年3月4日犯罪當時被告已離開傳愛公司，
    第三人黃秀蘭的票款與被告又有何關係？被告在鈞院審理時
    當庭承認，於93年2月底時甚至連傳愛公司之支票是否會計
    趙美智用自己名義所開都不知道，如何會關心傳愛公司之債
    務即第三人黃秀蘭票款？故被告前揭辯詞顯係事後推託卸責
    之辭不足採信。參以被告於晚上11點及早上8點，乘四下無
    人之際去公司搬貨，若非心虛，大可於上班時間請傳愛公司
    職員去搬貨，為何趁傳愛公司人員未上班之際偷偷摸摸前往
    ？又為何找一個非公司的人即證人陳鴻去搬貨？顯見被告
    有為自己所有之不法意圖。再者，若被告犯罪當時是傳愛公
    司之負責人，傳愛公司新春街倉庫就有地方可以堆放貨品，
    為何把東西搬到其加拿大朋友的公司去？綜上理由均足證被
    告有為自己不法所有之意圖。此外，辯護人在無法迴護被告
    之際，甚至辯稱被告所搬之貨無財產上價值且無能力將貨賣
    出云云，惟查被告是從事傳銷業務多年，其將整批貨切給同
    業並非無此可能，故被告所搬貨品有財產上價值應是毋庸置
    疑。退萬步言之，公司負責人與公司法人間分屬不同人格，
    縱使被告是公司負責人，也不能為私人自己利益，竊取公司
    財物，掏空公司，故本件被告有竊盜犯行無疑。(四)本件犯
    罪事實部分經公訴檢察官於94年1月6日審理期日時，依證人
    陳鴻庭中證述，認定證人陳鴻與被告甲○○有犯意聯絡
    與行為分擔，共同犯下本件竊盜犯行，然遍觀原審判決意旨
    ，均未審酌此部分，故原判決認事用法應有不當云云，
三、本院經查：
  (一)傳愛公司於設立登記時，負責人及際實出資者為被告甲○○
    ，迄92年8月12日，變更登記負責人為江小玲，固有經濟部
    中部辦公室93年4月13日經（93）中辦3字第09330885560號
    函檢附之傳愛公司設立及歷次變更登記事項表影本在卷可按
    （見偵卷第124頁至第135頁），然傳愛公司雖經變更登記負
    責人為江小玲，被告甲○○並未自該公司離職，一直掌管傳
    愛公司之業務，仍為實際負責人，已據證人江小玲、胡保華
    、闞世雄於原審證屬明確（原審卷第76、94、163、198頁）
    並為告訴人代表人江小玲於本院準備程序中直陳承：傳愛公
    司變更登記為其名義時，其亦未出資等語無誤（本院卷第26
    、27頁），是上訴意旨認為被告甲○○並非傳愛公司實際負
    責人，自有誤會。
  (二)傳愛公司於93年3月2日公告被告甲○○業已離職，固有傳愛
    公司93年3月2日公告一紙在卷足憑（見偵卷第51頁），雖證
    人江小玲於原審證稱：因資金沒有進來，業務上有很多的疏
    失，伊有跟被告提到伊不再繼續借調資金，被告說那就停，
    然後就找胡保華回來接及被告將自己所有東西都收好並搬走
    ，所以所有員工均認為被告已經離職等語（見原審卷第87、
    127頁）；及證人胡保華證稱：被告是93年2月底離開公司，
    被告在電話中向伊表示自己已經沒辦法經營下去等語（見原
    審卷第164頁）；證人即傳愛公司會計趙美智係證稱：被告
    大約是2月底3月初時說要離職，3月2日時被告將自己較輕的
    物品拿走，3月3日即將整個辦公室清空等語（見原審卷第
    254頁），然觀諸證人江小玲、胡保華、趙美智就被告甲○
    ○何時正式從傳愛公司離職之時間，渠等證述內容並不一致
    ，且證人江小玲係因向被告表示不願繼續為傳愛公司調度資
    金一事，經被告同意並囑附江小玲找胡保華來承接傳愛公司
    之事業，而認為被告有離職之意（原審卷第98、127頁），
    準此，證人傳愛公司登記負責人江小玲認為被告於93年3 月
    2日欲自傳愛公司離職云云，亦為其主觀之臆測而已。再者
    ，被告甲○○供承：於93年3月2日或3日，在傳愛公司內，
    伊僅係取走鞋子、書籍，且同意江小玲所述傳愛公司可以進
    行改組，伊並無離開傳愛公司之意思等語（本院卷第23、25
    、35頁），參以證人江小玲於原審證稱：被告甲○○囑附伊
    另找胡保華承接傳愛公司業務（應係經營權）等語（原審卷
    第127頁），其又證稱：案發前（93年）3月1日、2日時，被
    告甲○○有談到如果胡保華要來接公司，三個月內要找律師
    、會計師把帳結清，並且要把公司還給被告，當時伊回稱會
    盡量這樣做，但三個月內不可能等語（原審卷第132頁），
    另證人趙美智並證稱：被告於2月27日或28日，胡保華要回
    臺灣時，有告知員工可以選擇離職或留下，並說公司可能改
    組要支持胡保華等語（見原審94年1月6日審判筆錄第22頁）
    ，綜觀上情，傳愛公司既為被告甲○○所募集出資並擔任實
    際負責人，而傳愛公司尚有經營權移轉之事務有待與胡保華
    處理，而胡保華又係因被告甲○○所託，始供應貨品予傳愛
    公司及所出資本等財務帳目尚須與江小玲會算釐清，被告甲
    ○○並且向證人江小玲表示要於三個月後重新接管傳愛公司
    ，則被告甲○○對於傳愛公司貨物之處理及未來之走向，勢
    必極為計較，抑且，被告甲○○並未有口頭或提出正式之書
    面辭職信件，能否以被告甲○○於93年3月2日將自己私人物
    品搬離傳愛公司，即遽認被告甲○○有離職之意，換言之，
    被告甲○○與傳愛公司在民法或公司法上之委任或僱傭關係
    ，是否已合法終止，誠屬可疑。
  (三)縱若假設，被告甲○○已終止與傳愛公司之委任僱傭關係，
    然證人江小玲亦證稱：被告最後有賣車，所得約20餘萬元來
    供應公司資金，而公司剛開始時，有向黃秀蘭借票，黃秀蘭
    是被告和伊的教友，不能說透過誰的關係去借票，被告和伊
    均有開口向黃秀蘭借過。本案發生之時，傳愛公司積欠黃秀
    蘭之金錢均已付清，被告所借黃秀蘭的票是為處理個人債務
    ，和公司無關，此本為二件事，但被告以為是一件事。而案
    發前3月1日、2日時，被告甲○○有談到如果胡保華要來接
    公司，三個月內要找律師、會計師把帳結清，並且要把公司
    還給被告，當時伊回稱會盡量這樣做，但三個月內不可能等
    語（見原審卷第117、118、119、122、132頁，本院卷第26
    頁）。證人胡保華證稱：被告於91年4月或5月時說，向朋友
    借了三千萬，希望伊能提供好的產品，大約談了三個月後才
    開始供貨，被告甲○○也有向ＸＸ借錢周轉給公司經營等語
    （見原審卷第163頁、第166頁、第167頁），是以被告甲○
    ○確實有為傳愛公司籌募資金之行為，並因傳愛公司經營業
    務之故向黃秀蘭調借支票，此為證人胡保華證述甚詳，雖證
    人江小玲證稱此係為被告甲○○之個人債務，但證人江小玲
    也述稱被告甲○○一直認為是同一件事情。而證人即與被告
    甲○○一同前往搬貨之陳鴻於原審審理中證稱：被告曾告
    知傳愛公司的人，因倉庫內有諸多被告個人物品，如要前往
    需先通知被告，而在案發前幾天，被告發現公司有人未經同
    意就至倉庫搬貨，感到非常驚訝。而被告甲○○於93年3月4
    日曾為黃秀蘭之票據問題，一直打電話與證人江小玲，但均
    未接通，後來被告甲○○告訴伊說為了黃秀蘭票據的原因，
    要去搬貨等語（見原審94年年1月6日審判筆錄第8頁、第9頁
    、第10頁、第27頁），亦核與告訴人傳愛公司代表人江小玲
    於本院陳稱：案發後之93年7、8月間伊有問過被告說妳為何
    要去搬貨這件事，被告認為伊跟黃秀蘭調票是用在公司裡面
    ，而認為先到倉庫搬貨是為了處理黃秀蘭的支票，被告跟伊
    說她先去搬貨要抵這個票款，事前被告並沒有跟我講，伊後
    來也跟被告講說，公司跟黃秀蘭的票都已經清了等語相符（
    本院卷第26頁），因而，被告甲○○於案發前主觀上仍堅決
    認為其與江小玲為傳愛公司財務上之調度而向案外人黃秀蘭
    融借資金，以供傳愛公司週轉之用，而於傳愛公司及江小玲
    積極處理黃秀蘭借款前，被告已先行搬運該批存放貨物，欲
    抵償積欠黃秀蘭之欠款，迄於93年7、8月間（本件案發時間
    為93年3月間），證人江小玲始告知傳愛公司已清償積欠黃
    秀蘭之欠款，則被告甲○○於搬運該批貨物時，就積欠黃秀
    蘭之借款有無清償一情，顯然有所誤認，益徵被告甲○○辯
    稱：去搬運貨物是為處理黃秀蘭之支票債務等語，尚非虛妄
    ，以被告於93年3月間尚未正式離開公司，仍為公司實際負
    責人本件貨品又係基於被告之託負，胡保華始意供貨，則被
    告就上開貨物，尚難認已無事實上之管理權能，其基此管理
    權能，搬運如附表所示貨物，尚難認有何基於為自己不法所
    有之意圖，應堪認定。
四、綜上各情，參互以觀，被告甲○○主觀上既無竊盜之不法意
    圖，其所為即與竊盜罪之構成要件有間。此外，本院復查無
    其他積極證據，足資認定被告甲○○有何公訴意旨所指之竊
    盜事實，自難僅憑告訴人之片面指訴及扣案如原審判決書附
    表所示之物貨等，即遽論被告甲○○有公訴人指摘之犯行，
    本件尚屬不能證明被告犯罪，原審為被告原無罪判決之諭知
    ，並無不當，應予維持，檢察官上開提起上訴之理由，本院
    認為無可採信，均已如上所述，檢察官提起上訴指摘原判決
    不當，為無理由，應予駁回。
據上論結，應依刑事訴訟法第373條、第368條，判決如主文。
本案經檢察官羅榮乾到庭執行職務。
中　　華　　民　　國　　94　　年　　6　　月　　14　　日
　　　　　　　　　刑事第22庭審判長法　官  黃瑞華
　　　　　 　　　　　　　　　　　 法　官  宋  祺
 　　　　　　　　　　　　　　　　 法　官  蔡明宏
以上正本證明與原本無異。
不得上訴。
                                  書記官  陳建邦
中　　華　　民　　國　　94　　年　　6　　月　　14　　日
